臺灣臺北地方法院民事判決　　　　　　　　　　　　　九十三年度勞訴字第一八號
　　原　　　告　庚○○
　　　　　　　　子○○
　　　　　　　　戊○○
　　　　　　　　己○○
　　　　　　　　癸○○
　　　　　　　　壬○○
　　　　　　　　甲○○
　　　　　　　　彭鴻鑑
　　　　　　　　乙○○
　　　　　　　　陳嘉明
　　　　　　　　丙○○
　　右　十　人
　　訴訟代理人　庚○○
　　複 代理 人　鄭世脩律師
　　被　　　告　辛○○○股份有限公司
　　法定代理人　丁○○
　　訴訟代理人　龔君彥律師
當事人間請求給付退休金事件，本院於民國九十三年四月六日言詞辯論終結，判決如
下：
    主  文
原告之訴駁回。
訴訟費用由原告庚○○負擔百分之十三，原告子○○負擔百分之十八，原告戊○○負
擔百分之八，原告己○○負擔百分之八，原告癸○○負擔百分之七，原告壬○○負擔
百分之九，原告甲○○負擔百分之六，原告彭鴻鑑負擔百分之七，原告乙○○負擔百
分之六，原告陳嘉明負擔百分之七，餘由原告丙○○負擔。
    事  實
甲、原告方面：
一、聲明：
（一）被告應給付原告庚○○新台幣（下同）三十三萬四千六百八十五元。
（二）被告應給付原告子○○四十六萬九千三百七十一元。
（三）被告應給付原告戊○○二十一萬八千八百七十元元。
（四）被告應給付原告己○○二十一萬六千七百零八元。
（五）被告應給付原告癸○○十七萬七千二百五十五元。
（六）被告應給付原告壬○○二十二萬二千二百元。
（七）被告應給付原告甲○○十五萬七千七百元。
（八）被告應給付原告彭鴻鑑十七萬零九百九十九元。
（九）被告應給付原告乙○○十五萬三千一百四十二元。
（十）被告應給付原告陳嘉明十六萬六千八百十三元。
（十一）被告應給付原告丙○○二十九萬四千九百三十元。
二、陳述：
（一）原告為被告設於新埔廠之員工，並自民國八十七年起陸續退休，被告公司之化
      纖廠於七十八年全國罷工後，為安撫員工，推出愛廠獎金制度，即參加愛廠生
      產競賽，將施行多年之績效獎金，其中每點可得五至六元，分出二元五角約半
      數，分二至三個月不定時發放，就此愛廠獎金應列入計算退休金時之平均工資
      內，被告並未予以列入計算，致原告少領退休金各如附表所示。為此爰依勞動
      基準法第五十五條規定，起訴請求被告給付原告各如訴之聲明所示之退休金。
（二）對被告抗辯所為之陳述：
      對被告抗辯之事實及所持之之法律意見不爭執，對被告陳稱：愛廠獎金係由被
      告僱用之員工自由參加比賽活動得獎所獲致之獎金，非勞務之對價乙節沒有意
      見。
三、證據：提出退休金計算表為證。
乙、被告方面：
一、聲明：如主文所示。
二、陳述：
（一）被告係在七十八年至八十三年間設置團結愛廠獎金（或稱愛廠競賽獎金），由
      所僱用之員工自由參加愛廠競賽活動（穿制服為榮活動、壁報比賽活動等），
      被告新埔廠則依參賽者評分酌發團結愛廠獎金。由於各項愛廠競賽係不定期舉
      辦，故該獎金之核發亦係以不定期方式為之。該獎金非原告提供勞務之對價，
      自不應計入平均工資而據以計算退休金。
（二）另被告於八十四年至八十九年間亦設有所謂「全方位愛心服務競賽獎勵金」，
      其性質亦與團結愛廠獎金相類，係鼓勵員工在業餘時間自由參與社區義務服務
      活動，經評比後不定時發放獎勵金，依其發給週期不定期、與賽方式自由參加
      、競賽內容為社區服務觀之，亦屬勉勵、恩惠性質之給與，非經常性給與。
三、證據：提出台北市政府勞工局函文為證。
    理  由
一、原告起訴主張：其等為被告設於新埔廠之員工，並自八十七年起陸續退休，被告
    公司之化纖廠於七十八年間推出愛廠獎金制度，即參加愛廠生產競賽，將施行多
    年之績效獎金，其中每點可得五至六元，分出二元五角約半數，分二至三個月不
    定時發放，此愛廠獎金即應列入計算退休金時之平均工資內，被告並未予以列入
    計算，致原告少領退休金各如附表所示。為此本於勞動基準法第五十五條規定，
    請求被告給付原告各如訴之聲明所示之退休金等語。
二、被告則以：其雖有設置團結愛廠獎金（或稱愛廠競賽獎金），但係員工自由參加
    競賽活動得獎後獲致之獎金，並非提供勞務之對價，另有「全方位愛心服務競賽
    獎勵金」制度，係由員工參加社區義務服務活動後不定時發放之獎勵金，以上均
    屬勉勵、恩惠性質之給與，非經常性給付，不得列入平均工資用以計算退休金等
    語，資為抗辯。
三、原告主張其等為被告設於新埔廠之員工，並自八十七年起陸續退休，被告公司之
    化纖廠於七十八年間推出愛廠獎金制度，在員工參加愛廠生產競賽後，不定時發
    放之事實，經被告表示不爭執而為自認，自堪信為真實。原告又主張前開愛廠獎
    金應列入計算退休金時之平均工資內，為被告所否認，並以右開情詞置辯。是本
    件應探究者為：被告所發放之愛廠獎金是否為經常性給與，而得在原告請求被告
    給付退休金時列入平均工資計算？現析述如下：
（一）經查，原告之退休時間均在八十八年、八十九年間，已據原告陳述明確，並為
      被告所不爭執，此自附表記載即可得知。又被告抗辯其係在七十八年至八十三
      年間設置團結愛廠獎金（或稱愛廠競賽獎金）、八十四年至八十九年間亦設有
      所謂「全方位愛心服務競賽獎勵金」等情，業經原告表示不爭執而自認，則原
      告依勞動基準法第二條第四款規定，據以計算退休金基數之退休前六個月平均
      工資，正值被告「全方位愛心服務競賽獎勵金」實施期間，準此，兩造所謂「
      愛廠獎金」之爭執，應係指「全方位愛心服務競賽獎勵金」應否列入計算平均
      工資乙事，合先敘明。
（二）依勞動基準法第五十五條第二項規定：「前項第一款退休金基數之標準，係指
      核准退休時一個月平均工資。」，至於所謂「工資」、「平均工資」，依同法
      第二條第三款、第四款規定：「三、工資：謂勞工因工作而獲得之報酬：包括
      工資、薪金及按計時、計日、計月、計件以現金或實物等方式給付之獎金、津
      貼及其他任何名義之經常性給與均屬之。四、平均工資：謂計算事由發生之當
      日前六個月內所得『工資』總額除以該期間之總日數所得之金額。」。所謂經
      常性之給付，衹要在一般情形下經常可以領得之給付即屬之。舉凡某種給與係
      屬工作上之報酬，在制度上有經常性者，均得列入平均工資以之計算退休金。
      倘雇主為改善勞工生活而給付非經常性給與；或為其單方之目的，給付具有勉
      勵、恩惠性質之給與，即非為勞工之工作給付之對價，與勞動契約上之經常性
      給與有別，應不得列入工資範圍之內。
（三）次查，被告已明白陳稱：「全方位愛心服務競賽獎勵金」係鼓勵員工在業餘時
      間自由參與社區義務服務活動，經評比後不定時發放獎勵金，其發給週期不定
      期、與賽方式自由參加、競賽內容為社區服務等語，此亦經原告表示不爭執而
      為自認。因之，「全方位愛心服務競賽獎勵金」應屬勉勵、恩惠性質之給與，
      即非為勞工之工作給付對價，與勞動基準法所定經常性給與有別，自不得計入
      平均工資據以計算退休金。
四、綜上所述，被告給付原告之「全方位愛心服務競賽獎勵金」非屬經常性給與，不
    能計入平均工資計算退休金。從而，原告依勞動基準法第五十五條規定，訴請被
    告給付各如其聲明所示之金額，為無理由，應予駁回。
五、結論：原告之訴為無理由，依民事訴訟法第七十九條，判決如主文。
中　　　華　　　民　　　國　　九十三　　年　　　四　　　月　　二十三　　日
                                勞工法庭  法  官    賴錦華
正本係照原本作成
如對本判決上訴，須於判決送達後廿日內向本院提出上訴狀
中　　　華　　　民　　　國　　九十三　　年　　　四　　　月　　二十三　　日
                                          書記官    林桂玉
